臺灣臺北地方法院刑事裁定　
110年度聲判字第253號
聲  請  人  言明保險經紀人有限公司(已解散未清算完結)

清  算  人  蔡明志
共同代理人  鄭雅方律師
            傅宇均律師
            楊鎮宇律師
被      告  楊恕揚


            張靜玉


上列聲請人因告訴被告詐欺案件，不服臺灣高等檢察署檢察長民
國110年10月4日110年度上聲議字第7860號駁回聲請再議之處分
（原不起訴處分案號：臺灣臺北地方檢察署110年度偵字第23733
號），聲請交付審判，本院裁定如下：
    主  文
聲請駁回。
    理  由
一、聲請意旨如附件「刑事聲請交付審判狀」所載。
二、按聲請人不服上級法院檢察署檢察長或檢察總長認再議為無
    理由而駁回之處分者，得於接受處分書後10日內委任律師提
    出理由狀，向該管第一審法院聲請交付審判；法院認為交付
    審判之聲請不合法或無理由者，應駁回之，刑事訴訟法第25
    8條之1、第258條之3第2項前段，分別定有明文。查本件聲
    請人即告訴人言明保險經紀人有限公司（下稱聲請人）前以
    被告楊恕揚、張靜玉（下稱被告）分別涉犯詐欺罪等犯行，
    訴請臺灣臺北地方檢察署（下稱臺北地檢署）檢察官偵辦，
    經檢察官偵查結果，認被告犯罪嫌疑不足，於民國110年8月
    20日以110度偵字第23733號為不起訴處分，聲請人聲請再議
    ，經臺灣高等檢察署（下稱高檢署）檢察長於110年10月4日
    以110年度上聲議字第7860號處分書認再議之聲請為無理由
    而駁回，聲請人於110年10月13日收受該處分書後10日內之1
    10年10月22日委任律師向本院聲請交付審判，有上開不起訴
    處分書、再議駁回處分書、送達證書及本院卷附刑事聲請交
    付審判狀各1份在卷可憑，是本件聲請交付審判之聲請並未
    逾越法定期間，合先敘明。　　
三、按犯罪事實應依證據認定之，無證據不得認定犯罪事實；不
    能證明被告犯罪者，應諭知無罪之判決，刑事訴訟法第154
    條第2項、第301條第1項分別定有明文。又認定不利於被告
    之事實，須依積極證據，苟積極證據不足為不利於被告事實
    之認定時，即應為有利於被告之認定，更不必有何有利證據
    ；聲請人之告訴，係以使被告受刑事訴追為目的，是其陳述
    是否與事實相符，仍應調查其他證據以資審認，最高法院30
    年上字第816號及52年台上字第1300號分別著有判例要旨可
    資參照。次按刑事訴訟法第258條之1規定聲請人得向法院聲
    請交付審判，核其立法意旨，係法律對於檢察官不起訴或緩
    起訴裁量權制衡之外部監督機制，此時，法院之職責僅在就
    檢察官所為不起訴或緩起訴之處分是否正確加以審查，藉以
    防止檢察機關濫權。依此立法精神，同法第258條之3第3 項
    規定：「法院就交付審判之聲請為裁定前，得為必要之調查
    。」，其所謂「得為必要之調查」，係指調查證據之範圍應
    以偵查中曾顯現者為限，不可就新提出之證據再為調查，亦
    不可蒐集偵查卷宗以外之證據，否則將與刑事訴訟法第260
    條之再行起訴規定混淆不清，亦將使法院兼任檢察官之角色
    而有回復「糾問制度」之虞。又法院於審查交付審判之聲請
    有無理由時，除不起訴處分書所載理由違背經驗法則、論理
    法則或其他證據法則者外，不宜率予交付審判（法院辦理刑
    事訴訟案件應行注意事項第134項參照）。所謂聲請人所指
    摘不利被告之事證，未經檢察機關詳為調查，係指聲請人所
    提出請求調查之證據，檢察官未予調查，且若經調查，即足
    以動搖原偵查檢察官事實之認定及處分之決定，倘調查結果
    ，尚不足以動搖原事實之認定及處分之決定者，仍不能率予
    交付審判。是本院就本案所應審查者，即在於不起訴處分書
    所載理由是否有違背經驗法則、論理法則或其他證據法則之
    情事，或是否有聲請人請求調查足資動搖原偵查檢察官事實
    認定及處分決定之證據，而未經檢察機關詳為調查者。況法
    院為交付審判之裁定時，視為案件已提起公訴，案件即進入
    審判程序，是法院裁定交付審判之前提，必須偵查卷內所存
    證據已符合刑事訴訟法第251條第1項規定「足認被告有犯罪
    嫌疑」，檢察官應提起公訴之情形，即該案件已經跨越起訴
    門檻，始應為交付審判之裁定。倘該案件須另行蒐證偵查，
    始能判斷應否交付審判者，因交付審判審查制度，並無如同
    再議制度，得為發回原檢察官續行偵查之設計，法院仍應依
    同法第258條之3第2項前段規定，以聲請無理由裁定駁回。
四、經查：　
　㈠被告楊恕揚、張靜玉未分別構成詐欺等罪嫌，業據原不起訴
    處分書及駁回再議之處分書認定：　
　1.就告訴事實㈠㈡部分：　
　⑴告訴意旨㈠略以：被告楊恕揚明知無履約之意願，竟意圖為自
    己不法所有，基於詐欺、背信之犯意，於90年5月7日某時，
    與聲請人言明保險經紀人有限公司（下稱聲請人）簽署合約
    書，約定被告楊恕揚為聲請人招攬人身保險業務，聲請人則
    應給付佣金予被告楊恕揚，惟被告楊恕揚卻將所招攬之人身
    保險業務轉保至其他公司。因認被告楊恕揚涉犯103年6月20
    日修正前刑法第339條第1項詐欺取財、103年6月20日修正前
    刑法第342條第1項背信罪嫌。
　⑵告訴意旨㈡略以：被告楊恕揚、張靜玉2人共同意圖為自己不
    法所有，基於背信、侵占之犯意聯絡，於被告楊恕揚任職於
    聲請人期間，被告楊恕揚、張靜玉2人均未向聲請人報告委
    任事務，且被告楊恕揚於90年11月間某日將桂羚事業部解散
    及撤除營業處所後，未向聲請人報告解散之原因，亦未將聲
    請人委請其等代為轉發之88年10月間起至91年2月間之佣金
    ，轉發予桂羚事業部其他業務員。因認被告楊恕揚、張靜玉
    涉犯103年6月20日修正前刑法第342條第1項背信、108年12
    月3日修正前刑法第336條第2項業務侵占罪嫌。
　⑶按追訴權，因下列期間內未起訴而消滅：二、三年以上、十
    年未滿有期徒刑者，十年，94年1月7日修正前之刑法第80條
    第1項第2款定有明文。復按追訴權，因下列期間內未起訴而
    消滅：二、犯最重本刑為三年以上十年未滿有期徒刑之罪者
    ，二十年，刑法第80條第1項第2款亦定有明文。是修正前刑
    法第80條第1項第2款規定，追訴權因最重本刑為3年以上10
    年未滿有期徒刑之罪者，10年內不行使而消滅；修正後同款
    規定追訴權20年內未起訴而消滅。故經比較修正前後之規定
    ，修正後刑法所定追訴權時效期間較長，表示行為人被追訴
    之期限較久，並未較有利於行為人，應依刑法第2條第1項前
    段規定，適用行為時即修正前刑法第80條之規定。又按案件
    有追訴權時效完成情事者，應為不起訴處分，刑事訴訟法第2
    52條第2款定有明文，又所謂實施偵查者，係指檢察署收受
    警局移送書或告訴、告發之日起為檢察官發動偵查權之時而
    言(最高法院82年度第10次刑事庭會議決議參照)。再按詐欺罪
    、背信罪、侵占罪均屬即成犯，於其犯罪行為完成時犯罪即
    已成立（最高法院分別著有83年度台上字第3153號判決、86
    年度台上字第2號判決、107年度台上字第1940號判決可資參
    照）。查，①修正前刑法第339條第1項詐欺取財、刑法第342
    條第1項背信、刑法第336條第2項業務侵占等罪嫌，其法定
    最重本刑均為有期徒刑5年，依修正前刑法第80條第1項第2
    款時效期間之規定，追訴權之期間為10年；然若依修正後刑
    法第80條第1項第2款、第83條第2項之規定計算，時效期間
    則增長為20年，經比較後，自以修正前之規定對被告楊恕揚
    、張靜玉2人較為有利。②又被告楊恕揚就告訴事實㈠之犯罪
    時間為90年5月7日，被告楊恕揚、張靜玉就告訴事實㈡之犯
    罪終了日為91年2月間，各加計10年之時效期間，均罹於追訴
    權時效，且上開行為並無繼續狀態，是聲請人遲至110年5月
    25日始具狀向臺灣臺北地方檢察署（下稱台北地檢署）提出
    告訴，揆諸首揭說明，此部分自不得再行追訴。
  2.就告訴事實㈢部分：
　⑴告訴意旨略以：被告楊恕揚前於94年間，對聲請人提起本院
　　94年度訴字第4816號履行契約民事事件（下稱民事事件），
    且被告楊恕揚明知保戶林文森之保單非其所招攬，其竟意圖
    為自己不法所有，基於詐欺取財、行使偽造私文書之犯意，
    於不詳時地，偽造保戶蔡志新、莊蒼辰、汪瑛、翁正昌、魏
    裕文、林雍華、童雅玲、楊振煌、林錦隆、李晶晶、夏志中
    、喻賢斌、林文森簽名之聲明書，並於99年9月10日陳報本
    院民事事件案件以供行使，足生損害於前開保戶及聲請人。
    因認被告楊恕揚涉犯103年6月20日修正前刑法第339條第1項
    詐欺取財、刑法第216條、第210條之行使偽造文書等罪嫌。
  ⑵經查：①聲請人認被告楊恕揚涉犯刑法詐欺、行使偽造私文書
    等罪嫌，無非係以聲請人指述被告楊恕揚偽造前揭保戶簽名
    之聲明書，並於99年9月10日陳報本院民事事件案件以供行
    使為其依據，並提出聲明書13份附卷可參。②觀諸上開13份
    聲明書係聲明人即保戶自陳其所購買之保單，從投保始期起
    至聲明書所載日期為止，舉凡理賠、契約內容變更及說明，
    均係由被告楊恕揚、張靜玉持續對聲明人服務等情，有聲明
    書13份、本院民事事件案件之案卷影本各1份在卷可稽。③又
    民事事件業已認定被告楊恕揚並非聲請人之員工，乃獨立作
    業、自負盈虧。被告楊恕揚轄下業務員及辦公場所設備由被
    告楊恕揚自理，被告楊恕揚攬得保險業務後，自理賠、合約
    變更等客戶服務，均係由被告楊恕揚負責，且被告楊恕揚為
    招攬業務所支出之各項費用及攬得業務後所須提供服務，亦
    均由被告楊恕揚自行負擔等情，又在民事事件中，聲請人僅
    爭執無從證明被告楊恕揚與聲請人間存有契約或勞務法律關
    係，及聲明人之理賠、契約內容變更等服務內容，非聲請人
    對被告楊恕揚之委任與授權行為，若得請求給付報酬，應係
    基於被告楊恕揚與聲明人間之勞務行為法律關係等情，有本
    院院民事事件案件之案卷影本、前揭民事事件之歷審判決書
    各各1份存卷可查。足認上開聲明書13份並無內容不實之情
    形，且被告楊恕揚無偽造之必要與動機。自無從僅以聲請人
    之單一指述，即認定被告楊恕揚有偽造文書、詐欺之情。惟
    依告訴意旨及上開文書證據，尚無法確認被告楊恕揚是否構
    成修正前刑法偽造文書、詐欺等罪嫌，尚需調查其他證據加
    以判斷。④另被告楊恕揚在上開民事事件中，提出之聲明書
    ，再以肉眼比對，顯非出自同一人之手筆。聲請人只對被告
    楊恕揚告訴偽造13份聲明書，而非偽造全部共87份聲明書，
    且其餘74份聲明書，已足使民事事件法院認定被告楊恕揚既
    非聲請人之員工，其需獨立作業、自負盈虧，所攬得保險業
    務後，亦由其負責招攬業務所支出之各項費用及攬得業務後
    所須提供服務（含理賠、合約變更等客戶服務），被告楊恕
    揚自無偽造上開13份聲明書之動機。⑤聲請人若認上開13份
    聲明書係遭被告楊恕揚偽造，則應在民事案件確定前應提起
    本案，而非在民事案件確定後，提起本案告訴，可認被告楊
    恕揚並無聲請人所指訴之犯嫌。
　3.綜上，原不起訴處分書及駁回再議之處分認定被告楊恕揚就
    告訴事實㈠至㈢、被告張靜玉㈡部分，並無聲請人所指訴之犯
    嫌，且於上開處分書之理由內詳為說明認定所憑之依據與得
    心證之理由，核與經驗法則、論理法則，均屬無違，亦無理
    由欠備之違法情形。　
　㈡聲請意旨略以：被告楊恕揚嗣後接連對聲請人提起多起民事
    訴訟，請求聲請人應繼續給付佣金報酬，其中被告楊恕揚於
    本院民事事件主張被告楊恕揚與聲請人之合約關係尚未終止
    。且被告等人並未就受聲請人委託處理事務，對聲請人進行
    報告、交接與交還，則聲請人與被告等之委任關係仍持續存
    在，故被告等仍具有業務上持有他人之物之特定關係，以及
    受本人委任處理事務之特別關係，亦即被告等不僅具備成立
    業務侵占罪及背信罪之身分，其業務侵占及背信之犯罪行為
    仍在繼續發生、尚未終了。原不起訴處分及高檢署處分書就
    告訴事實㈠㈡均已罹於追訴權時效，即屬誤會云云。然查：
　1.聲請人與被告楊恕揚間就民事事件法律關係說明如下：
　⑴關於前階段約定之契約關係（即88年10月1日起至90年3月31
    日止）：
　①被告楊恕揚自88年10月起即開始為聲請人招攬保險業務，系
    爭合約之批註記載：「於此合約生效前（指88年10月1日至9
    0年3月31日止），乙方（楊恕揚）及所轄業務人員所招攬之
    保單，甲方（言明公司）應按雙方當時之合作關係，發放相
    關階級之續年度佣金、服務津貼及其他相關之一切津貼（按
    甲方所給之佣金表發放）」（下稱系爭批註），為聲請人、
    被告楊恕揚所不爭執，且有系爭合約可稽（見民事事件原審
    卷㈠第11頁，下稱原審卷），足認就被告楊恕揚與轄下業務
    人員自88年10月1日起至90年3月31日止所招攬之保單，已約
    定按招攬當時之階級比率計付佣酬，並在系爭合約約明嗣後
    仍依原約定發放佣金、服務津貼及其他一切津貼。是被告楊
    恕揚就自己與所轄業務員所招攬之保單，以口頭與聲請人訂
    立前階段約定，堪予認定。
　②又桂羚事業部係於90年5月間始成立，業據證人蕭耀鐘、王孟
    綺證述明確（見原審卷㈡第271、272頁），系爭合約亦係於9
    0年5月7日簽訂，足見於斯時之前尚無桂羚事業部存在，是
    前階段約定自不可能以桂羚事業部名義成立，桂羚事業部成
    立後，桂羚事業部係由楊恕揚及下轄之業務員組成，楊恕揚
    為該事業部主管。證人蕭耀鐘、王孟綺、周沛諠、黃卿清在
    前案訴訟亦證稱：伊等乃由被告楊恕揚或被告楊恕揚召攬之
    人招攬加入聲請人為保險業務員，為被告楊恕揚之下屬業務
    員，伊等招攬之保險，被告楊恕揚可抽取一定之佣金為輔導
    獎金等語（見原審卷㈣第420至425頁），參照系爭批註所載
    ，於系爭合約訂立後，就被告楊恕揚及其所轄業務人員所招
    攬之保單，仍按原來合作關係發放佣金、服務津貼及相關一
    切津貼，且聲請人陳明於前階段就被告楊恕揚下屬業務員，
    均由其按月製作工作月報酬表，自89年起至94年止，並由其
    申報各業務員所得扣繳所得稅等情，復有要保書、工作月報
    酬表、各業務員佣酬統計表、各類所得扣繳暨免扣繳憑單可
    稽（見原審卷㈠第51、57、115至120、223至226、301至303
    頁，卷㈢第377至423頁，卷㈣第67至111頁，臺灣高等法院前
    審卷㈠第45至50頁），足見前階段約定，係個別存在於聲請
    人、被告楊恕揚及其所轄各業務員之間，是被告楊恕揚自得
    依前階段約定，就其自己依約應得之保險佣酬，請求聲請人
    給付。至被告楊恕揚與其下屬業務員間是否另有服務或輔導
    報酬之約定，則與聲請人無關，聲請人縱曾代為計算給付，
    亦非為履行自己對被告楊恕揚所負義務，被告楊恕揚尚不得
    據以請求聲請人給付其他業務員之佣酬。
  ⑵關於桂羚事業部合約之契約關係：
　①系爭合約起首載明：「甲方委任乙方為『北部業務推廣及服
    務中心』」；第7條約定：「甲方負責人因故不能執行職務
    時，其繼任負責人應立即辦理本合約之簽認手續……」；第
    8條約定：「乙方負責人因故不能執行職務時，其於本契約
    上之利益視同遺產，由其法定繼承人繼承」，並由被告楊恕
    揚以桂羚事業部之負責人簽章（見原審卷㈠第9至12頁），則
    系爭合約內容已就桂羚事業部與其負責人之權利義務加以區
    別約定；而桂羚事業部之構成員包括被告楊恕揚及所轄業務
    員，當時均為聲請人之業務員，該事業部屬聲請人之內部組
    織，可見桂羚事業部係由被告楊恕揚及轄下之業務員組成，
    被告楊恕揚為該事業部主管，於佣酬計付比例屬於事業部層
    級，依系爭合約第3條約定，除競賽獎金外，佣金率概依保
    險公司所發之88％計算，系爭合約訂立後，聲請人即依約發
    放報酬予被告楊恕揚及其所轄業務員，由被告楊恕揚代其他
    業務員收受後轉發，迄至91年2月止，雙方對於佣酬給付並
    無爭執，被告楊恕揚所轄業務員亦無反對之表示，桂羚事業
    部所轄業務員均由聲請人製作工作月報酬表，並發給各業務
    員佣酬及申報各業務員所得扣繳所得稅。足認事業部（體）
    為保險業界公司內部之組織及計酬階級，桂羚事業部為聲請
    人內部分支組織，非專指被告楊恕揚一人，該事業部所轄業
    務員與聲請人間關於佣酬之權利義務，有以事業部之團體組
    織及計酬層級為基礎，與聲請人一致約定之需要，並由負責
    人楊恕揚代表全體業務員，就佣酬與聲請人議訂系爭合約，
    包括被告楊恕揚在內之各該業務員均為系爭合約之當事人，
    得依該合約享受權利，並負擔義務，該合約自屬合法有效，
    被告楊恕揚及桂羚事業部之其他業務員，均得就各自所招攬
    之保單，依系爭合約約定請求聲請人給付佣酬。
  ②系爭合約載明聲請人係委任桂羚事業部為其北部業務推廣及
    服務中心，顯見係成立一組織單位，非指被告楊恕揚個人；
    且核與證人蕭耀鐘於前案訴訟證稱：桂羚事業部是由一群業
    務員所組成之組織，是獨立的組織，楊恕揚為負責人，桂羚
    事業部不等於楊恕揚等語（見同上卷第427、428頁）；證人
    王孟綺亦證稱：伊原來在言明公司上班，後來與楊恕揚一起
    到桂羚事業部，有蕭耀鐘、李彩瓊及伊等人，我們是屬於桂
    羚事業部轄下的業務員等語（見同上卷第431頁）；另證人
    李彩瓊證稱：90年4、5月成立桂羚事業部，業務很多人一起
    搬過去，楊恕揚是桂羚事業部之負責人等語在卷相符（見同
    上卷第435、436頁）。
  ③關於系爭合約關係之終止：
    按當事人之任何一方，得隨時終止委任契約，民法第549條
    第1項固有明文，然因終止所生法律關係，仍依當事人間約
    定，且不影響終止前契約當事人已經取得之權利。查被告楊
    恕揚及轄下桂羚事業部業務員為聲請人招攬人身保險，提供
    保戶服務，聲請人授予代為收取保費、收受文件之權，被告
    楊恕揚並受任為北區營業中心經理，為桂羚事業部負責人，
    聲請人應將自所招攬投保保險公司給付之首年度佣金、續年
    度佣金、服務津貼、繼續率獎金等佣酬中，撥付一定比例予
    被告楊恕揚及其轄下業務員，有系爭合約可稽，應認兩造間
    成立委任契約，是聲請人得隨時終止系爭合約。聲請人於90
    年12月27日寄發存證信函予被告楊恕揚，記載：「楊恕揚先
    生即日起解除言明保險經紀人有限公司委任楊恕揚先生北區
    業務經理及招攬保險之合約…合約解除後，按當初簽定合約
    之佣金標準辦法處理」等語，並經被告楊恕揚於91年1月4日
    收受等情，有存證信函及掛號郵件收件回執可稽（見原審卷
    ㈠第66至68頁），聲請人除於上開存證信函表明嗣後繼續依
    原約定給付佣金外，於訴訟中亦陳稱其係依民法第549條第1
    項規定終止契約等語（見原審卷㈤第262頁），並繼續發放佣
    酬予被告楊恕揚至91年2月，應認其真意係終止兩造間包括
    系爭合約在內之委任關係。然被告楊恕揚因前階段及系爭合
    約約定所取得之權利，均不受影響，且系爭合約第4條第4款
    約定：「本合約終止後，甲方無條件繼續發給乙方按第三條
    規定之佣金」，被告楊恕揚於系爭合約終止後，自仍得依約
    請求聲請人給付。
　④關於被告楊恕揚得請求聲請人給付之項目及金額：
　  查系爭合約第3條約定：「言明公司應依照楊恕揚所招攬之
    業務，按所約定之佣金率支付予楊恕揚，詳定如下：（依各
    家保險公司簽約內容）⒈首年度佣金：甲方依保險公司所發
    之佣金率88％發給乙方。⒉續年度佣金、服務津貼：甲方依保
    險公司所發之佣金率88％發給乙方。⒊繼續率佣金、年終獎金
    ：甲方依保險公司所發之佣金率88％發給乙方。⒋續年度其他
    津貼：甲方一律依保險公司所發之佣金率88％發給乙方。⒌其
    他未列之津貼或補助：甲方依實際業績額之88％發給乙方。⒍
    競賽獎金：甲方依保險公司所發之實際獎金全額發給乙方。
    」，有系爭合約在卷可稽（見原審卷㈠第9頁），是系爭合約
    有如前載之第4條約定及批註，被告楊恕揚就其個人招攬保
    單部分，得依前階段及系爭合約第3條、批註之約定，請求
    聲請人給付約定之續年度佣金、服務津貼、繼續率獎金，合
    計411萬8,489元（詳如附表「屬於上訴人之數額」欄所載）
    ，此有臺灣高等法院104年度重上更（一）字第73號等歷審
    民事判決足參。
  2.觀諸上開說明，被告楊恕揚對聲請人主張之本院民事事件，
    即為履行契約民事事件，與聲請人所主張之告訴事實㈠㈡自屬
    不同之法律關係，且詐欺罪、背信罪、侵占罪均屬即成犯，
    於其犯罪行為完成時犯罪即已成立，又被告楊恕揚就告訴事
    實㈠分別所涉之告訴事實㈠之犯罪時間為90年5月7日，被告楊
    恕揚、張靜玉就告訴事實㈡之犯罪終了日為91年2月間，縱認
    被告2人有聲請人指訴於90年11月將桂羚事業部解散及撤除
    ，聲請人於90年12月27日寄發存證信函與被告楊恕揚，並經
    其於91年1月4日收受，雙方已終止系爭合約，故各加計10年
    之時效期間，均罹於追訴權時效，且上開行為並無繼續狀態
    ，是聲請人遲至110年5月25日始具狀向臺灣臺北地方檢察署
    （下稱台北地檢署）提出告訴，揆諸首揭說明，此部分自不得
    再行追訴已明。聲請人主張，容有誤會，難認有據。
　㈢又聲請意旨略以：
　1.聲請人在上開民事事件中已有爭執被告楊恕揚所提出之前揭
    聲明書之形式真實性，難認聲請人於上開民事事件確定後，
    方提起本案告訴有何不符。
　2.再者，告訴意旨係先提出被告楊恕揚所偽造之部分聲明書13
    份作為證據，從未指稱被告楊恕揚僅偽造前揭13份聲明書、
    未偽造全部87份聲明書。原不起訴處分認聲請人為何未對被
    告楊恕揚就全部聲明書提出偽造文書告訴，而僅就被告楊恕
    揚偽造前揭13份聲明書提出告訴，進而推論民事事件案件中
    ，法院以其餘74份聲明書，即認定被告楊恕揚並非聲請人之
    員工，乃獨立作業、自負盈虧，從而導出被告楊恕揚無偽造
    上開聲明書13份之必要與動機云云。
　3.然查：
　⑴觀諸聲明書之內容（以蔡志新為例）：「本人（要保人）蔡
    志新，以蔡志新為被保險人，於89年3月17日向國寶人壽保
    險股份有限司投保，保單號碼：0000000000之保單，從投保
    始期至目前為止，舉凡理賠、契約內容變更及說明，均由最
    初之招攬業務員（即經攬人）楊恕揚夫婦持續服務至今，本
    人未曾與言明保險經紀人有限公司接觸，且該公司也未曾提
    供任何後續服務。聲明人（即要保人）：蔡志新（簽名）。
    中華民國九十九年8月25日（即告訴十二，他字卷一第241頁
    ），該內容僅在證明要保人投保後由被告楊恕揚、張靜玉服
    務，而該保險仍然存在等情。
  ⑵又依上開㈡⑴說明，足見前階段約定，係個別存在於聲請人、
    被告楊恕揚及其所轄各業務員之間，是被告楊恕揚自得依前
    階段約定，就其自己依約應得之保險佣酬，請求聲請人給付
    。上開㈡⑵說明，桂羚事業部之構成員包括被告楊恕揚及所轄
    業務員，當時均為聲請人之業務員，該事業部屬聲請人之內
    部組織，可見桂羚事業部係由被告楊恕揚及轄下之業務員組
    成，被告楊恕揚為該事業部主管，於佣酬計付比例屬於事業
    部層級。是聲請人必先確認被告楊恕揚與轄下業務人員所招
    攬之保險是否有效成立之確認、要保人之保費有無繳納等行
    政流程，使其據此確認，而予以核津貼等情，況聲明人於告
    訴狀提出之聲明書（即告證十二、十三）之要保人投保時間
    計在89年、90年間，距此已有20至21年，而該聲明書，係在
    投保9至10年後出具，迄今似無證據足以佐證有聲請人指訴
    情保戶認有契約問題等情，況聲明書距投保日已有9至10年
    之久，不排除聲明人字跡有變化之情，故難認聲請人指訴聲
    明書之保戶簽名與要保書之保戶原始簽名不符，即逕認為偽
    造等情，聲請人迄今仍未提出進一步事證，以說明其事。縱
    認聲請人於告訴狀中指稱聲明人林文森以林正敏於90年6月2
    1日向國華人壽投保之保單，係由劉英華所招攬，並非由被
    告楊恕揚、張靜玉所為，然如前所述外，亦不排除由被告楊
    恕揚、張靜玉招攬後，交由劉英華作業績之用，實際仍由被
    告楊恕揚、張靜玉為後續處理，才有聲明人林文森出具之聲
    明書可佐，此亦不悖於常情。是聲請人之主張，尚無法為不
    利被告楊恕揚之認定。
　㈣另聲請人主張其有爭執被告楊恕揚提出之87份聲明書認原不
    起訴處分，以聲請人僅先對13份聲明書提出告訴，而推論民
    事事件案件中法院得以其餘74份聲明書認定被告楊恕揚並非
    聲請人之員工，乃獨立作業、自負盈虧，而認被告楊恕揚無
    偽造前揭13份聲明書之必要與動機云云。然依上所述，聲請
    人與被告楊恕揚在民事事件案件中，法院認定聲請人與被告
    楊恕揚間之契約關係，被告楊恕揚得否據以對聲請人請求上
    開津貼等情，已如前四、㈡所述，被告楊恕揚與轄下業務人
    員自88年10月1日起至90年3月31日止所招攬之保單，以口頭
    與聲請人訂立前階段約定，足見前階段約定，係個別存在於
    聲請人、被告楊恕揚及其所轄各業務員之間，是被告楊恕揚
    於該階段並非聲請人之員工，故被告楊恕揚於前階段係獨立
    作業、自負盈虧，縱被告楊恕揚與聲請人於90年5月7日簽訂
    桂羚事業部合約之契約關係，於系爭合約訂立後，就被告楊
    恕揚及其所轄業務人員所招攬之保單，仍按原來合作關係發
    放佣金、服務津貼及相關一切津貼。被告楊恕揚亦屬獨立作
    業，領取聲請人依約給予津貼等情，實無偽造聲明書之必要
    與動機之理，至於聲請人究為何時認有其必要而提出告訴，
    係屬聲請人之權限，端視聲請人所掌控之證據資料予以認定
    。原不起訴處分書僅稍未將細項詳予說明，尚難據此為不利
    被告楊恕揚之認定。
五、聲請調查證據：
　㈠聲請意旨另以：聲請人指摘原地檢署分並未傳喚各該保戶到
    庭，調查前揭聲明書簽名及内容之真偽，逕以反面方式推論
    ，自行假設錯誤之前提事實，進而推論前揭13份聲明書以外
    之其餘74份聲明書為真，顯有疏漏。又各該保戶未經傳喚調
    查，如何知悉遭被告偽造聲明書之事，高檢署處分書又泛稱
    迄今又無任何保戶出面指訴聲明書有遭偽造之情事云云，無
    異於將調查不備之違疏，歸責於無調查公權力之聲請人或保
    戶，益徵本案實有未盡調查之能事，致事實認定有所違誤。
    況且，被告若有偽造文書之行為，已足以生損害於公眾或他
    人，並非以被告偽造文件數量作為認定被告有無涉犯偽造文
    書罪責之依據云云。
  ㈡按刑事訴訟法第258條之1規定，聲請人得向法院聲請交付審
    判，核其立法意旨，係法律對於「檢察官不起訴或緩起訴裁
    量權」制衡之外部監督機制，此時，法院之職責僅在就檢察
    官所為不起訴或緩起訴之處分是否正確加以審查，藉以防止
    檢察機關濫權。準此，法院僅得依偵查卷內所存證據，即足
    以認定原處分違反法律規定為由，方能裁定交付審判。又法
    院於審查交付審判之聲請有無理由時，除認為聲請人所指摘
    不利被告之事證未經檢察機關詳為調查或斟酌，或不起訴處
    分書所載理由違背經驗法則、論理法則或其他證據法則者外
    ，不宜率予交付審判。且刑事訴訟法第251條第1項亦規定：
    「檢察官依偵查所得之證據，足認被告有犯罪嫌疑者，應提
    起公訴。」，法條所謂「有犯罪嫌疑」之起訴條件，雖不以
    確能證明被告犯罪，而毫無合理懷疑之有罪判決之確信為必
    要，惟仍須依偵查所得之證據資料，足認被告有受有罪判決
    之高度可能，始足當之。
　㈢查，依刑事訴訟法第258條之3第3項規定：「法院就交付審判
    之聲請為裁定前，得為必要之調查。」，其所謂「得為必要
    之調查」，係指調查證據之範圍應以偵查中曾顯現者為限，
    不可就聲請人所提出之新證據再為調查，亦不可蒐集偵查卷
    宗以外之證據，否則將與刑事訴訟法第260條之再行起訴規
    定混淆不清，故聲請人所指「尚有重大證據未查」，並非本
    案能裁定交付審判之理由，是聲請人指摘原處分不當，而聲
    請交付審判，並無理由。　  
六、綜上所述，本案依卷存證據，未足認定被告楊恕揚有聲請人
    所指就告訴事實㈠涉犯103年6月20日修正前刑法第339條第1
    項詐欺取財、103年6月20日修正前刑法第342條第1項背信罪
    嫌；被告楊恕揚、張靜玉有聲請人指訴就告訴意旨㈡均涉犯1
    03年6月20日修正前刑法第342條第1項背信、108年12月3日
    修正前刑法第336條第2項業務侵占罪嫌；被告楊恕揚有聲請
    人所指就告訴事實㈢涉犯103年6月20日修正前刑法第339條第
    1項詐欺取財、刑法第216條、第210條之行使偽造文書等之
    犯行及有聲請人所指摘未調查證據，及認事有違背經驗法則
    之得以交付審判之事由存在，故無法裁定交付審判等情。原
    不起訴處分書及駁回再議處分書就聲請人上開指訴均予斟酌
    ，就卷內證據調查後，認無積極證據足認被告楊恕揚、張靜
    玉涉有上開罪嫌，犯罪嫌疑尚屬不足，而分別為不起訴處分
    及駁回再議聲請處分，核其證據取捨、事實認定之理由，尚
    無違背經驗法則、論理法則及證據法則之情事，本院認本案
    並無得據以交付審判之事由存在，是聲請人聲請交付審判為
    無理由，應予駁回。
六、依刑事訴訟法第258條之3第2項前段，裁定如主文。　　
中　　華　　民　　國　　110  　年　 11  　月　　24 　日
                   刑事第十三庭  審判長法　官  鍾雅蘭 
                                       法　官　郭又禎
 　　　　　　　　　　　　　　　        法　官　劉庭維
上正本證明與原本無異。
本裁定不得抗告。
                                       書記官  陳乃瑄
中　　華　　民　　國　　110 　年　　11　　月　　26　　日